【裁判字號】    99,訴,48
【裁判日期】    990226
【裁判案由】    違反毒品危害防制條例
【裁判全文】
臺灣嘉義地方法院刑事判決                99年度訴字第48號
公  訴  人  臺灣嘉義地方法院檢察署檢察官
被      告  甲○○
指定辯護人  本院公設辯護人乙○○
上列被告因違反毒品危害防制條例案件，經檢察官提起公訴（98
年度偵字第8262號），本院判決如下：
    主  文
甲○○販賣第二級毒品，處有期徒刑參年捌月，未扣案行動電話
（門號0000000000號，含SIM卡）壹具沒收，如全部或一部不能
沒收時，追徵其價額或以其財產抵償之，販賣毒品所得新臺幣參
仟伍佰元沒收，如全部或一部不能沒收時，以其財產抵償之。
    犯 罪 事 實
一、甲○○意圖營利，基於販賣第2級毒品安非他命之犯意，以
    所使用之門號0000000000號行動電話作為聯絡工具，由陳志
    文於民國98年6月18日上午6時18分43秒，以門號0000000000
    號行動電話撥打甲○○前揭行動電話聯絡購買安非他命事宜
    後，甲○○隨即將4分之1錢重安非他命交予不知情之真實姓
    名年籍不詳成年男性友人，並囑其至嘉義市○○街41號旁巷
    子，交付予陳志文，並向陳志文收取新臺幣3500元，旋該甲
    ○○友人完成甲○○委託事項後，即將3500元交予甲○○。
    嗣警循對甲○○所使用上開行動電話進行通訊監察之內容而
    查獲上情。
二、案經嘉義縣警察局報告臺灣嘉義地方法院檢察署檢察偵查起
    訴。
    理  由
壹、程序事項
一、按被告以外之人於審判外之言詞或書面陳述，除法律有規定
    者外，不得作為證據，刑事訴訟法第159條第1項定有明文。
    另，被告以外之人於審判外之陳述，雖不符前4條（即刑事訴
    訟如法第159條之1至之4）之規定，而經當事人於審判程序同
    意作為證據，法院審酌該言詞陳述或書面陳述作成時之情況
    ，認為適當者，亦得為證據；當事人、代理人或辯護人於法
    院調查證據時，知有第159條第1項不得為證據之情形，而未
    於言詞辯論終結前聲明異議者，視為有前項之同意，此觀刑
    事訴訟法第159條之5規定甚明。本件公訴檢察官及被告、指
    定辯護人於本院準備程序及審理時對於證人陳志文之證述暨
    其他相關具傳聞性質之證據資料，迄於言詞辯論終結前均未
    聲明異議。本院審酌前揭證人之陳述及證據資料作成時之情
    況，核無違法取證或其他瑕疵，認為以之作為證據為適當，
    自得作為證據。
貳、實體事項
一、得心證之理由
(一)前揭犯罪事實，業據被告於警詢、偵查、本院準備程序及審
    理時坦承不諱（見警卷第1至5頁、偵查卷第6頁及本院卷第
    21、39頁），核與證人陳志文於警詢及偵查中證述之情節相
    符（見警卷第6至10頁、偵查卷第12頁），並有本院98年聲
    監字第199號通訊監察書、通訊監察譯文、通聯調閱查詢單
    在卷可稽（見警卷第11至15、17頁）。
(二)再販賣毒品之所謂販賣行為，係行為人基於營利之目的，而
    販入或賣出毒品而言。販賣毒品者，其主觀上須有營利之意
    圖，且客觀上有販賣之行為，即足構成，至於實際上是否已
    經獲利，則非所問。是於有償讓與他人之初，係基於營利之
    意思，並著手實施，而因故無法高於購入之原價出售，最後
    不得不以原價或低於原價讓與他人時，仍屬販賣行為。必也
    始終無營利之意思，縱以原價或低於原價有償讓與他人，方
    難謂為販賣行為，而僅得以轉讓罪論處（最高法院93年度臺
    上字一第165號判決意旨參照）。復衡毒品濫用，危害國民健
    康與社會安定日益嚴重，為杜絕毒品犯罪，警察機關對於販
    賣毒品之犯罪行為，嚴加查緝，無形亦造成毒品不易取得且
    價格昂貴，絕無可能甘冒被查緝而遭重罪制裁之風險，毫無
    獲利而為販賣毒品之理。是其販入之價格必較其出售之價格
    為低，而有從中賺取買賣價差牟利之意圖及事實，應屬合理
    認定。又被告自承本案毒品交易即可獲得約500元之安非他
    命，是被告販賣安非他命予陳志文，顯有牟利甚明。
(三)綜上所述，上揭證據均堪為補強證據，足以擔保被告於偵查
    、本院審理之任意性自白與事實相符。本件事證明確，被告
    犯行堪以認定，應予依法論科。
二、論罪
(一)按毒品危害防制條例第4、17條業已修正，並於98年5月20日
    公布，同年5月22日生效施行（司法院98年6月29日院臺廳刑
    一字元第0980014643號函參照），本件被告犯行係於98年5
    月22日之後，自應適用新修正之現行毒品危害防制條例。是
    核被告所為，係犯毒品危害防制條例第4條第2項之販賣第2
    級毒品罪。又被告販賣安非他命前持有安非他命之低度行為
    ，為其販賣之高度行為所吸收，不另論罪。又被告於偵查、
    審理均自白販賣毒品犯行，爰依毒品危害防制條例第17條第
    2項規定減輕其刑。爰審酌被告前犯麻醉藥品管理條例、侵
    占罪，及甫因販賣毒品經起訴由本院判處罪刑而上訴審理之
    際，又為本件販毒行為牟利，利用電話聯絡販賣毒品之手段
    ，其為小學肄業之智識程度，領有輕度精神障礙之身心障礙
    手冊、罹有雙極性情感異常，鬱型之疾病等生活狀況，其販
    賣毒品對國人身心及社會治安之危害，販賣之所得，犯後坦
    承犯行，並表悔意等一切情狀，量處如主文所示之刑。至按
    刑法第59條之得酌量減輕其刑者，必須犯罪另有特殊之原因
    與環境等情，而在客觀上足以引起一般同情，認為即予宣告
    法定最低度刑期猶嫌過重者，始有其適用；至於犯罪之動機
    、犯罪之手段或犯罪後之態度等情狀，僅可為法定刑內從輕
    科刑之標準，不得據為酌量減輕之理由（最高法院91年度台
    上字第733號判決參照）；被告前犯麻醉藥品管理條例、侵
    占罪，又因多起販賣第二級毒品犯行經起訴由本院97年訴字
    第918號判決判處有期徒刑7年8月，上訴審理之際，又再為
    本件販毒犯行，顯不知悛悔，而無足在客觀上引起一般同情
    ，難謂有顯可憫恕情狀，是本件被告並無刑法第59條適用之
    餘地，附此敘明。
三、沒收部分
(一)又按毒品危害防制條例第19條第1項有關沒收因犯罪所得財
    物之規定，係採義務沒收主義，販賣毒品所得金錢，如能認
    定確係販賣毒品所得款項，應宣告沒收，不以當場搜獲扣押
    者為限，但因其並無「不問屬於犯人與否，沒收之」之特別
    規定，自仍以沒收物屬於犯人所有者為限，始得依該規定予
    以沒收（最高法院93年度臺上字第1218號判決意旨參照）。
    是被告就販賣安非他命之獲利3500元，揆諸前揭判決意旨，
    上開販賣毒品所得雖未經扣案，仍應依毒品危害防制條例第
    19條第1項之規定，併宣告沒收，如全部或一部不能沒收時
    ，應以其財產抵償之。
(二)至於被告使用之門號0000000000號行動電話（含SIM卡），
    雖未據扣案，惟被告坦承為其所有，依卷內資料亦難認定業
    已滅失，仍應依毒品危害防制條例第19條第1項之規定，諭
    知沒收，如全部或一部不能沒收時，追徵其價額或以其財產
    抵償之。
據上論斷，應依刑事訴訟法第299條第1項前段，毒品危害防制條
例第4條第2項、第17條第2項、第19條第1項，判決如主文。
本案經檢察官楊騏嘉到庭執行職務。
中    華    民    國    99    年     2    月    26    日
                  刑事第三庭審判長法  官  陳仁智
                                  法  官  陳蒨儀
                                  法  官  劉瓊雯
以上正本證明與原本無異。
如不服本判決應於收受判決後10日內向本院提出上訴書狀，並應
敘述具體理由；其未敘述上訴理由者，應於上訴期間屆滿後20日
內向本院補提理由書（均須按他造當事人之人數附繕本）「切勿
逕送上級法院」。
中    華    民    國    99    年     2    月    26    日
                                  書記官  劉美娟
附錄本案論罪科刑法條
毒品危害防制條例第4條第2項
製造、運輸、販賣第二級毒品者，處無期徒刑或七年以上有期徒
刑，得併科新臺幣一千萬元以下罰金。

司法院資訊處製作；財團法人民間司法改革基金會備份。
